【裁判字號】    99,交聲,2902
【裁判日期】    991014
【裁判案由】    交管條例聲異
【裁判全文】
臺灣板橋地方法院交通事件裁定        99年度交聲字第2902號
原處分機關  交通部公路總局臺北區監理所板橋監理站
異  議  人
即受處分人  甲○○
上列異議人即受處分人因違反道路交通管理處罰條例案件，對於
交通部公路總局臺北區監理所板橋監理站民國99年3 月4 日板監
裁字第裁41－C00000000 號違反道路交通管理事件裁決書所為之
處分（原舉發通知單案號：臺北縣政府警察局北縣警交大字第C0
0000000 號）聲明異議，本院裁決如下：
    主    文
異議駁回。
    理    由
一、原處分意旨略以：異議人即受處分人甲○○於民國98年8 月
    25日晚上8 時40分許，騎乘車牌號碼K3L—285號重型機車，
    行經臺北縣板橋市○○路○ 段，經臺北縣政府警察局海山分
    局埔墘派出所員警當場攔檢測試其呼氣酒精濃度超過標準值
    達每公升0.92毫克，遂以異議人「酒後駕車（測定值0.92mg
    ∕L ）」為由，依違反道路交通管理處罰條例第35條第1 項
    第1 款規定掣單舉發，嗣經原處分機關於99年3 月4 日依道
    路交通管理處罰條例第35條第1 項第1 款、第24條第1 項第
    2 款（裁決書漏列第24條第1 項第2 款）及違反道路交通管
    理事件統一裁罰基準及處理細則第41、43、44、67條規定，
    以板監裁字第裁41－C00000000 號違反道路交通管理事件裁
    決書認定受處分人「汽車駕駛人酒精濃度超過規定標準（0.
    55以上）（無駕照駕駛）」而裁處罰鍰新臺幣（下同）45,0
    00元，自99年3 月4 日（裁決日）起1 年內不得考領駕駛執
    照，並施以道路交通安全講習。
二、異議意旨略以：因伊從事板模工作不穩定，負擔沉重，請不
    要一罪二罰，為此聲明異議，請求撤銷原處分云云。
三、按汽車駕駛人，有道路交通管理處罰條第35條第1 項情形者
    ，應接受道路交通安全講習；汽車駕駛人，駕駛汽車經測試
    檢定酒精濃度超過規定標準者，處新臺幣15,000元以上60,0
    00元以下罰鍰，並當場移置保管該汽車及吊扣其駕駛執照1
    年，因而肇事致人受傷者，並吊扣其駕駛執照2 年，致人重
    傷或死亡者，吊銷其駕駛執照，並不得再考領；汽車駕駛人
    違反本條例規定，應受吊扣駕駛執照處分，道路交通管理處
    罰條例第24條第1 項第2 款、第35條第1 項第1 款分別定有
    明文。又依道路交通管理處罰條例第92條第1 項所授權訂定
    之道路交通安全規則第114 條第2 款之規定：「汽車駕駛人
    飲用酒類或其他類似物後其吐氣所含酒精濃度超過每公升0.
    25毫克或血液中酒精濃度超過百分之0.05以上者，不得駕車
    」，故駕駛汽車經測試檢定超過上開酒精濃度者，即屬超過
    酒精濃度規定標準，依首揭法律規定，當應予以處罰。而所
    謂「汽車」，係指在道路上不依軌道或電力架線而以原動機
    行駛之車輛（包括機器腳踏車），道路交通安全規則第2 條
    第1 項第1 款亦有明文規定。故騎乘機車若有上開之違規行
    為，亦有前揭處罰規定之適用。
四、按受處分人，不服主管機關依據道路交通管理處罰條例所為
    之處罰，得於接到裁決之翌日起20日內，向管轄地方法院聲
    明異議；又交通法庭認聲明異議不合法律上之程式者，應以
    裁定駁回之，道路交通管理處罰條例第87條第1 項、道路交
    通案件處理辦法第18條前段分別定有明文。經查：交通部公
    路總局臺北區監理所板橋監理站於99年3 月4 日板監裁字第
    裁41－C00000000 號所為之裁決書書面通知上載有：「附記
    ：受處分人不服處罰者，得於接到裁決書之翌日起二十日內
    ，以司法紙狀提出聲明異議，載明裁決日期、字號及理由、
    交由（板橋監理站）所轉送管轄地方法院」等字樣，且就「
    二十日內」字樣以紅色標明，此有上開裁決書1 紙附卷可參
    ，可見原處分機關就本件行政處分業已告知異議人其救濟之
    法定期間及救濟途徑。次查，本件原處分係於99年3 月11日
    送達異議人戶籍地，皆因未獲會晤本人，亦無得受領文書之
    同居人、受僱人或應受送達處所接收郵件人員，已將該通知
    單及裁決書寄存於板橋第21支局郵局，並依規定製作「寄存
    送達通知書」2 份，1 份黏貼於應受送達人即異議人上址門
    首，另1 份置於該址信箱或適當處所以為送達，此有交通部
    公路總局臺北區監理所板橋監理站違反道路交通管理事件裁
    決書、交通部公路總局臺北區監理所板橋監理站送達證書各
    1 紙附卷為憑，而異議人遲至99年9 月15日始向原處分機關
    提出聲明異議狀，分別有該聲明異議狀、交通部公路總局臺
    北區監理所板橋監理站對違反道路交通管理事件不服裁決聲
    明異議案件移送書、聲明異議狀上所蓋原處分機關收文戳章
    可稽，是本件異議已超過前揭法定之20日異議期間，且無從
    補正，揆諸前開規定，異議人已不得聲明異議，其提起本件
    聲明異議，並不合法，應予駁回。
五、有關異議人所抗辯部分：
  (一)按行政罰法第26條規定：「一行為同時觸犯刑事法律及違反
    行政法上義務規定者，依刑事法律處罰之。但其行為應處以
    其他種類行政罰或得沒入之物而未經法院宣告沒收者，亦得
    裁處之。前項行為如經不起訴處分或為無罪、免訴、不受理
    、不付審理之裁判確定者，得依違反行政法上義務規定裁處
    之。」，此即所謂一事不二罰原則。
  (二)次按被告所犯為死刑、無期徒刑或最輕本刑3 年以上有期徒
    刑以外之罪，檢察官參酌刑法第57條所列事項及公共利益之
    維護，認以緩起訴為適當者，得定1 年以上3 年以下之緩起
    訴期間為緩起訴處分，其期間自緩起訴處分確定之日起算；
    又被告於緩起訴期間內，有下列情形之一者，檢察官得依職
    權或依告訴人之聲請撤銷原處分，繼續偵查或起訴：一、於
    期間內故意更犯有期徒刑以上刑之罪，經檢察官提起公訴者
    ；二、緩起訴前，因故意犯他罪，而在緩起訴期間內受有期
    徒刑以上刑之宣告者；三、違背第253 條之2 第1 項各款之
    應遵守或履行事項者，刑事訴訟法第253 條之1 第1 項、第
    253 條之3 第1 項分別定有明文。準此，被告經檢察官為「
    緩起訴」處分者，於「緩起訴」之猶豫期間內，其最後是否
    會被檢察官提起公訴？猶懸而未定，意即「緩起訴」處分於
    猶豫期間內尚未具有實質之確定力，檢察官於期間內，可對
    被告繼續觀察，此時若被告顯無反省警惕之情或根本欠缺反
    省警惕之能力，檢察官得依職權或依告訴人之聲請，將被告
    「緩起訴」處分撤銷。經查：本件異議人之上開酒後駕車行
    為，同時觸犯刑法第185 條之3 之公共危險罪，經臺灣板橋
    地方法院檢察署檢察官於98年9 月4 日以98年度速偵字第48
    74號為緩起訴處分，緩起訴期間為1 年，已當庭書立悔過書
    ，並命向國庫支付60,000元，嗣經臺灣高等法院檢察署檢察
    長於98年9 月25日以98年度上職議字第10308 號認原處分並
    無不當而駁回確定，緩起訴期間自98月9 月25日起至99年9
    月24日止。然異議人於緩起訴期間內，未向公庫或指定之公
    益團體、地方自治團體支付一定金額，是異議人因違背刑事
    訴訟法第253 條之2 第1 項第4 款之規定，經臺灣板橋地方
    法院檢察署檢察官於99年9 月1 日以99年度撤緩字第395 號
    撤銷緩起訴處分，此有上開緩起訴處分書、臺灣高等法院被
    告前案紀錄表各乙份附卷可稽。故異議人因同一酒醉駕車行
    為同時觸犯刑事法律及違反行政法上義務，然其刑事部分仍
    另經法院審理裁判（須經刑事判決確定在案），行政機關若
    逕行依法行政裁罰，毋寧將使行為人有同時遭受行政處罰及
    刑事處罰之情形，基於「一事不二罰」之行政罰原則，原處
    分機關自不得就同一行為，再行重複裁處罰鍰至明。
  (三)此外，雖本院以異議人已逾異議之不變期間而駁回異議，已
    於前述，惟觀之異議人裁決書上註記「本案如經地檢署不起
    訴、緩起訴或經法院判決，請持相關文件」等文字，此文字
    易使異議人誤認須靜待地檢署不起訴、緩起訴或法院判決後
    ，再依規定為相關之異議程序，因此造成異議人有逾越法定
    20日異議期間之不利益，於情尚有可原，原處分未慮及此，
    及注意行政程序法及行政罰上信賴保護之規定，且考量「一
    事不二罰」之行政罰原則，遽以異議人裁處罰鍰45,000元，
    尚有未合，應由原處分機關依行政執行法第9 條規定，另為
    適法之處理，附此敘明。
六、據上論結，依道路交通案件處理辦法第18條前段，裁定如主
    文。
中    華    民    國    99    年    10    月    14    日
                  交通法庭  法  官    連  雅  婷
以上正本證明與原本無異。
如不服本裁定應於送達後五日內向本院提出抗告狀。
                            書記官    郭  晉  良
中    華    民    國    99    年    10    月    14    日

司法院資訊處製作；財團法人民間司法改革基金會備份。
